【裁判字號】    98,簡上,86
【裁判日期】    990104
【裁判案由】    詐欺
【裁判全文】
臺灣宜蘭地方法院刑事判決              98年度簡上字第86號
上  訴  人  臺灣宜蘭地方法院檢察署檢察官
上  訴  人
即  被  告  乙○○
上列上訴人因詐欺案件，不服本院98年度簡字第778號中華民國9
8年10月26日第一審判決（聲請簡易判決處刑書案號：98年度偵
字第3601號），提起上訴，本院管轄之第二審合議庭判決如下：
    主  文
上訴駁回。
    犯罪事實及理由
一、本案經本院審理結果，認第一審判決以上訴人即被告係犯刑
    法第30條第1項、第339條第1項之幫助詐欺取財罪，而依刑
    事訴訟法第449條第1項、第454條第2項、刑法第339條第1項
    、第30條第1項、第2項、第55條、第41條第1項前段、刑法
    施行法第1條之1第1項、第2項前段規定，判決被告應處有期
    徒刑4月，如易科罰金，以新臺幣（下同）1千元折算1日，
    其認事用法並無不當，是原判決應予維持，並引用第一審判
    決書及聲請簡易判決處刑書記載之事實、證據及理由（如附
    件）。
二、被告於上訴時雖仍否認犯罪，辯稱：帳戶提款卡及密碼係遺
    失，伊否認有幫助詐欺取財之行為云云。惟查：
  (一)提款卡及密碼一般人均為妥善分開保管，或逕將密碼記憶於
    腦中，以免提款卡遺失時遭人盜領或盜用，參以被告於偵、
    審中均能清楚說出伊國泰世華銀行帳戶及彰化銀行帳戶之提
    款卡密碼，被告亦無須將密碼放在提款卡之必要，是被告辯
    稱伊將密碼放在提款卡裡面云云，顯與常情不符。
  (二)依照常理，現今社會上出售人頭帳戶情形嚴重，收購帳戶集
    團亦大量存在，詐欺集團如需使用人頭帳戶，有充分管道可
    取得人頭帳戶，根本無須竊取或收受來源不明之帳戶。且隨
    著人民警覺性提高，詐欺集團欲得手不如以往容易，當更為
    慎重處理人頭帳戶，否則將款項匯入人頭帳戶內後，方因該
    人頭帳戶係為他人所遺失，而遭掛失，詐欺集團之詐騙所得
    將付諸流水，以詐欺集團之狡詐，當不可能為此至愚之事，
    是顯見該詐欺集團成員使用被告上開2帳戶之提款卡及密碼
    ，係經被告同意。被告前揭辯解，核係卸責之詞，不足採信
    。被告前揭2帳戶使用情形異常，當係被告在申請上開帳戶
    後，即將該2帳戶之提款卡及密碼交付予不詳姓名、年籍之
    成年人，供詐欺集團犯罪及提款之用，足以認定。
  (三)再揆諸近年來詐欺案件頻傳，新聞媒體對於詐欺取財犯罪利
    用他人帳戶（俗稱人頭戶）以為取得詐欺款項之方法，且事
    後提領一空，致難以追查等情亦多有傳播，此已為台灣社會
    經驗常見之情形。而被告既係智力正常、具社會經驗之成年
    人，則被告於提供上開帳戶之存摺、提款卡及密碼與他人使
    用前，應足以預見該他人有將其所提供之帳戶用於取得詐欺
    犯罪之工具，卻仍將其帳戶存摺及提款卡交付予他人使用，
    且該帳戶嗣後亦成為詐欺取財之工具，足認該等帳戶供作他
    人詐欺取財所用，並未違背被告本意之幫助意思甚明。
三、公訴人依告訴人甲○○之請求提起上訴，雖以被告所犯詐欺
    罪最高可處5年以上有期徒刑，原審僅判決被告處有期徒刑4
    月，如易科罰金，以1千元折算1日為由，認為原審量刑過輕
    ，而指摘原判決不當。惟量刑輕重，係屬事實審法院得依職
    權自由裁量之事項，苟已以行為人之責任為基礎，並審酌刑
    法第57條各款所列情狀而未逾越法定刑度，即不得遽指為違
    法。原審同上之事實認定，並適用刑法第339條第1項、第30
    條第1項、第2項、第55條、第41條第1項前段，刑法施行法
    第1條之1第1項、第2項前段，經核其認事用法，並無不合，
    量刑亦未逾越法定刑度，復未濫用自由裁量之權限，而本院
    經審酌被告提供2個帳戶之提款卡及密碼供詐欺集團使用，
    嚴重影響社會治安，增加被害人尋求救濟之困難，使詐欺犯
    罪不易查察，兼衡被害人所受損害、被告之智識程度、素行
    及犯後態度等一切情狀，認原審判決被告應處有期徒刑4月
    ，如易科罰金，以1千元折算1日之刑度及易科罰金之折算標
    準之諭知，均屬妥適，實難謂有何輕縱之情。公訴人依告訴
    人之聲請，上訴指摘原審量刑過輕，為無理由，應予駁回。
四、按上訴期間為10日，自送達判決後起算；原審法院認為上訴
    不合法律上之程式或法律上不應准許或其上訴權已經喪失者
    ，應以裁定駁回之；第二審法院認為上訴有第362條前段之
    情形者，應以判決駁回之。但其情形可以補正而未經原審法
    院命其補正者，審判長應定期間先命補正，刑事訴訟法第34
    9條前段、第362條前段、第367條分別定有明文。又對於簡
    易判決上訴，依刑事訴訟法第455條之1第3項規定，準用前
    述上訴逾期而駁回之規定，故對於簡易判決倘逾期提起上訴
    ，若原審法院未以裁定駁回，第二審之地方法院合議庭亦得
    不經言詞辯論，逕以判決駁回之。另送達於應受送達人之住
    居所、事務所或營業所行之；送達於住居所、事務所或營業
    所不獲會晤應受送達人者，得將文書付與有辨別事理能力之
    同居人或受僱人，刑事訴訟法第62條準用民事訴訟法第136
    條第1項前段、第137條亦定有明文。茲查，本院於民國98年
    10月26日以98年度簡字第778號所為之第一審判決，經委由
    郵政機關於98年10月30日依被告當時之住所地即宜蘭縣宜蘭
    市○○路34之3號7樓為送達，因未獲會晤應受送達人本人，
    而將文書付與有辨別事理能力之受僱人即群發富貴管理委員
    會職員等情，有本院審判筆錄（見本院卷第48-49頁）及送
    達證書（原審卷第22頁）在卷可稽，是被告至遲應於98年11
    月9日（星期五）提起上訴。然被告遲至97年11月10日始向
    本院具狀提起上訴，有被告所提出並蓋有本院收文章之聲明
    上訴狀在卷可參，故被告上訴顯已逾越上訴期間，核屬違背
    法律上之程式，且無從補正，參照前述說明，爰以判決駁回
    之。
五、依刑事訴訟法第455條之1第3項、第373條、第368條、第367
    條前段，判決如主文。
本案經檢察官張立言到庭執行職務。
中    華    民    國    99    年    1     月    4     日
                  刑事第三庭  審判長法  官  黃永勝
                                    法  官  謝佩玲
                                    法  官  陳映佐
以上正本證明與原本無異。
本件不得上訴。
                                    書記官  陳憲文
中    華    民    國    99    年    1     月    5     日
附錄法條：
刑法第339條：
意圖為自己或第三人不法之所有，以詐術使人將本人或第三人之
物交付者，處5年以下有期徒刑、拘役或科或併科1千元以下罰金
。
以前項方法得財產上不法之利益或使第三人得之者，亦同。
前二項之未遂犯罰之。

司法院資訊處製作；財團法人民間司法改革基金會備份。
